臺灣高等法院臺南分院刑事判決
109年度上易字第672號
上  訴  人  臺灣臺南地方檢察署檢察官
被      告  杜國源


上列上訴人因被告毒品危害防制條例案件，不服臺灣臺南地方法
院109年度易字第1105號中華民國109年9月26日第一審判決（聲
請簡易判決處刑案號：臺灣臺南地方檢察署109年度毒偵字第144
4號），提起上訴，本院判決如下：
    主  文
上訴駁回。
    理  由
一、聲請簡易判決處刑意旨略以：被告甲○○前因施用毒品案件，
    經法院判決處有期徒刑2月確定，於民國105年1月20日易科
    罰金執行完畢。詎其猶未戒除毒癮，復基於施用第二級毒品
    甲基安非他命之犯意，於民國109 年5 月30日12時許，在其
    位於臺南市○○區○○○街00巷00號住處，將甲基安非他命置入
    玻璃球內，以火燒烤後吸食煙霧之方式，施用甲基安非他命
    1次。嗣於同日22時50分許，行經○區○○路0 段前時，違規停
    車並違規倒車後，沿○○街行駛時，行跡可疑，為警攔查，並
    徵得其同意搜索，而扣得第二級毒品甲基安非他命1包（檢
    驗前淨重1.253公克，檢驗後淨重1.242公克）、安非他命吸
    食器1 組，並於同日採集其尿液送驗，結果呈甲基安非他命
    、安非他命毒品陽性反應，始悉上情。因認被告涉犯毒品危
    害防制條例第10條第2項之施用第二級毒品罪嫌等語。
二、按案件有起訴之程序違背規定之情形者，應諭知不受理之判
    決，刑事訴訟法第303條第1款定有明文。又按此所稱之起訴
    之程序違背規定，係指檢察官提起公訴之訴訟行為於程序上
    有違法律之規定而言。
三、毒品危害防制條例修正施行後，施用毒品之被告，經觀察、
    勒戒或強制戒治執行完畢後，曾於三年內再犯，之後再犯之
    施用毒品案（即3犯以上），不再依修正前實務之見解，應
    依修正後該條例第20條第1項或第23條第2項之規定，分別視
    其為「初犯及3年後再犯」或「3年內再犯」之施用毒品者，
    而決定適用觀察、勒戒等處遇或起訴之程序：
　　按109年1月15日修正公布、同年7月15日施行之毒品危害防
    制條例第20條第3項規定，犯第10條之罪於觀察、勒戒或強
    制戒治執行完畢釋放後，3年後再犯第10條之罪者，適用本
    條前2項之規定。上開所謂「3年後再犯」，只要本次再犯（
    不論修正施行前、後）距最近一次觀察、勒戒或強制戒治執
    行完畢釋放，已逾3年者，即該當之，不因其間有無犯第10
    條之罪經起訴、判刑或執行而受影響。簡言之，即施用毒品
    者，檢察官應予起訴或送觀察、勒戒，以法條之明文規定為
    據，不再以因已於「3年內再犯」，顯見其再犯率甚高，原
    實施觀察、勒戒或強制戒治，已無法收其實效，即應依該條
    例第10條處罰等解釋方式，而有所謂3犯後，檢察官應逕予
    起訴（即予「三振」），無庸再送觀察、勒戒之見解。
四、毒品危害防制條例修正施行後，被告經檢察官依修正前該條
    例第24條第1項為附命戒癮治療之緩起訴處分，之後於3年內
    再犯施用毒品罪，不再依修正前實務上認被告事實上已接受
    等同觀察、勒戒處遇之法律效果，應逕行起訴之見解，應依
    修正後該條例第20條第1項或第23條第2項之規定，分別視其
    為「初犯及3年後再犯」或「3年內再犯」之施用毒品者，而
    決定適用觀察、勒戒等處遇或起訴之程序：
    按修正前該條例第24條第1項明定「本法第二十條第一項及
    第二十三條第二項之程序，於檢察官先依刑事訴訟法第二百
    五十三條之一第一項、第二百五十三條之二之規定，為附命
    完成戒癮治療之緩起訴處分時，或於少年法院（地方法院少
    年法庭）認以依少年事件處理法程序處理為適當時，不適用
    之」，亦即檢察官對施用毒品之被告得為「附命緩起訴」，
    而排除觀察、勒戒等處遇及起訴規定之適用，而檢察官得為
    「附命緩起訴」處分之對象，當包括「初犯及3年後再犯」
    、「3年內再犯」之施用毒品者。若上開「附命緩起訴」經
    撤銷時，自應回復為原緩起訴處分不存在時之狀態，檢察官
    仍應依修正後該條例第20條第1項或第23條第2項之規定，分
    別視其為「初犯及3年後再犯」或「3年內再犯」之施用毒品
    者，而決定適用觀察、勒戒等處遇或起訴之程序。至修正前
    該條例第24條第2項規定：「前項緩起訴處分（即附命緩起
    訴），經撤銷者，檢察官應『依法追訴』」，法文既非「依法
    起訴」，並參考刑事訴訟法第1條第1項規定：「犯罪，非依
    本法或『其他法律』所定之訴訟程序，不得『追訴』、處罰」，
    且「刑罰」及「保安處分」同為犯罪之法律效果，則「依法
    追訴」，除指檢察官適用刑事訴訟法所定之起訴程序外，尚
    包括修正前（後）該條例第20條第1項所定觀察、勒戒程序
    。此與修正後該條例第23條第2項規定「觀察、勒戒或強制
    戒治執行完畢釋放後，三年內再犯第十條之罪者，檢察官或
    少年法院（地方法院少年法庭）應『依法追訴』或裁定交付審
    理。」因與該條例第20條第3項配合之結果（即觀察、勒戒
    等處遇執行完畢釋放後，3年後再犯第10條之罪，始得重行
    觀察、勒戒），所稱「依法追訴」，無從包括聲請觀察、勒
    戒者有別，尚不得援引修正後該條例第23條第2項之規定，
    而謂修正前該條例第24條第2項之「依法追訴」，必需排除
    修正後該條例第20條聲請觀察、勒戒規定之適用。且修正前
    該條例第24條第2 項所稱「緩起訴處分」經撤銷者，其撤銷
    原因非一，若係因違法或不當經再議程序，由上級檢察機關
    撤銷時，本應回復未為緩起訴處分前之狀態，由檢察官續行
    偵查，視個案之證據，為適當之處分，要不得強解為應「依
    法起訴」，認無再次聲請法院裁定觀察、勒戒之必要。即依
    最高法院最近一致之見解，該條例修正後，只要本次再犯距
    最近一次觀察、勒戒或強制戒治執行完畢釋放後，已逾3年
    者，即該當之，不論其間有無犯該條例第10條之罪經起訴、
    判刑、執行或受緩起訴處分而受影響。另對前揭法律見解採
    「否定說」者所持：「前案可以起訴，後案只能觀察、勒戒
    ，法理上存有落差」等理由，已為最高法院所不採取，附此
    敘明。（最高法院109年度台上大第3536號刑事提案裁定及
    裁定參照）　　
 五、經查：
（一）訊據被告甲○○對聲請簡易判決處刑意旨所述施用第二級毒
      品甲基安非他命之犯行於警詢及偵查中均坦承不諱。又其
      尿液，經送驗後，呈陽性反應等情，有臺南市政府衛生局
      檢驗結果報告（檢體編號：0000000），亦有臺南市政府
      警察局第五分局偵辦甲○○毒品案採驗尿液編號年籍對照表
      （編號：0000000）在卷可稽。另所扣得之白色結晶體1小
      包，經鑑定結果，確實為第二級毒品甲基安非他命之事實
      ，亦有高雄市立凱旋醫院檢驗鑑定書附卷可憑。此外，復
      有安非他命吸食器1組扣案暨卷附自願受搜索同意書、臺
      南市政府警察局第五分局搜索扣押筆錄、扣押物品目錄表
      、扣押物品收據可資佐證。是被告施用第二級毒品之犯行
      ，應堪認定。
（二）被告前因施用毒品案件，經臺灣臺南地方檢察署檢察官以
      108年度毒偵字第1221號為附命完成戒癮治療條件之緩起
      訴處分確定，有臺灣高等法院被告前案紀錄表可按（見本
      院卷第31頁）。被告雖未能遵守緩起訴處分所附命令，而
      於緩起訴處分期間之3年內再犯本案犯行，依前開說明，
      仍應依修正後毒品危害防制條例第20條第1項或第23條第2
      項之規定，分別視其為「初犯及3年後再犯」或「3年內再
      犯」之施用毒品者，而決定適用觀察、勒戒等處遇或起訴
      之程序。
（三）被告距本案最近一次觀察、勒戒或強制戒治，係於89年間
      經臺灣臺南地方法院裁定送觀察、勒戒及強制戒治，於91
      年10月23日戒治期滿，有臺灣高等法院被告前案紀錄表在
      卷可參（見本院卷第28頁）。是被告為本案犯行時，距前
      次強制戒治執行完畢釋放後，已逾3年。　　　
（四）本件檢察官係於109年7月30日提起公訴，有起訴書可按，
      固於毒品危害防制條例修正施行後起訴。惟依前開說明，
      被告本次施用第二級毒品之時間距其前開最近一次強制戒
      治執行完畢釋放後，已逾3年，為「3年後再犯」，縱被告
      於其間曾因犯施用毒品罪，經起訴、判刑、執行或為檢察
      官為附命戒癮治療之緩起訴處分，仍應依修正後該條例第
      20條第3項、現行第24條等規定，由檢察官基於一次性之
      整體規劃而重啟處遇程序，視被告個案情形，是否適合「
      觀察、勒戒或強制戒治」或給予「附命完成戒癮治療緩起
      訴處分」之機會。茲檢察官對被告本次犯行逕予提起公訴
      ，其起訴程序違背規定，且無從補正，應依刑事訴訟法第
      303條第1款規定諭知不受理之判決。
六、原判決以本件檢察官起訴程序違背規定，依刑事訴訟法第30
    3條第1款規定，為公訴不受理之判決，核無不合。
七、檢察官上訴意旨略以：被告係經該署檢察官以108年度毒偵
    字第1221號為命附完成戒癮治療緩起訴處確定後，再犯本案
    施用毒品罪，依之前實務見解，應逕行提起公訴，原判決認
    本案起訴程序違背規定，尚有未洽云云，指摘原判決不當。
    惟查：檢察官上訴意旨固非無見，但此見解已為本院所不採
    ，前揭理由已有說明，是其上訴顯無理由，本院自應予以駁
    回，並不經言詞辯論為之。
據上論結，應依刑事訴訟法第368條、372條，判決如主文。
本案經檢察官黃莉琄聲請簡易判決處刑及提起上訴。　
中　　華　　民　　國　　110 　年　　1 　　月　　13　　日
                  刑事第七庭    審判長法　官  吳勇輝
                                      法　官  吳錦佳
                                      法　官  周紹武
以上正本證明與原本無異。
不得上訴。
　　　　　　　　　　　　　　　　　　　書記官  李佩珊　　
中　　華　　民　　國　　110 　年　　1 　　月　　13　　日